【裁判字號】    96,易,630
【裁判日期】    970227
【裁判案由】    侵占
【裁判全文】
臺灣板橋地方法院刑事判決            96年度易字第630號
公  訴  人  臺灣板橋地方法院檢察署檢察官
被      告  丙○○
選任辯護人  陳鴻飛律師
上列被告因侵占案件，經檢察官提起公訴（96年度偵字第27906
號）及追加起訴（96年度偵字第15511號），本院判決如下：
    主  文
丙○○意圖為自己不法之所有，而侵占對於業務上所持有之物，
處有期徒刑拾月。減為有期徒刑伍月。又意圖為自己不法之所有
，而侵占對於業務上所持有之物，處有期徒刑捌月。減為有期徒
刑肆月。應執行有期徒刑捌月。
    事  實
一、丙○○原係任職於親愛的海鮮宅配網有限公司（以下簡稱「
    親愛公司」），擔任營業會計，負責收取、紀錄客戶所支付
    之貨款等業務，為從事業務之人。詎丙○○於任職期間，竟
    意圖為自己不法之所有，利用職務之便，先於民國95年10月
    19日，將於95年10月14日、同年月15日因業務上收取而持有
    之貨款共計新台幣（下同）509900元，擅自挪為己用，以易
    持有為所有之意思予以侵占入己；又於95年11月間某日，將
    於95年11月4 日、同年月8 日因業務上收取而持有之貨款共
    計361119元，擅自挪為己用。嗣分別於95年11月7 日、95年
    11月10日，經親愛公司核對帳目後，進而查悉上情。
二、案經親愛公司訴由臺北縣政府警察局蘆洲分局移送臺灣板橋
    地方法院檢察署檢察官偵查起訴及由親愛公司訴請臺灣板橋
    地方法院檢察署檢察官偵查後追加起訴。
    理  由
壹、證據能力有無之判斷：
一、按被告以外之人於偵查中向檢察官所為陳述，除顯有不可信
    之情況者外，得為證據，同法第159 條之1 第2 項定有明文
    。偵查中對被告以外之人（包括證人、鑑定人、告訴人、被
    害人及共同被告等）所為之偵查筆錄，或被告以外之人向檢
    察官所提之書面陳述，性質上均屬傳聞證據。惟現階段刑事
    訴訟法規定檢察官代表國家偵查犯罪、實施公訴，依法其有
    訊問被告、證人及鑑定人之權，證人、鑑定人且須具結，而
    實務運作時，檢察官偵查中向被告以外之人所取得之陳述，
    原則上均能遵守法律規定，不致違法取供，其可信度極高，
    職是，被告以外之人前於偵查中已具結而為證述，除反對該
    項供述得具有證據能力之一方，已釋明「顯有不可信之情況
    」之理由外，不宜以該證人未能於審判中接受他造之反對詰
    問為由，即遽指該證人於偵查中之陳述不具證據能力。是證
    人乙○○、甲○○於95年12月21日檢察官偵查時具結所為之
    證述，被告未曾提及檢察官在偵查時，有任何不法取供之情
    形，是客觀上並無顯不可信之情況，且該等證人於本院審理
    時亦為相符之證詞，是前揭證人於偵查中之證言自具有證據
    能力。
二、按傳聞法則乃對於被告以外之人於審判外之言詞或書面陳述
    ，亦即針對被告以外之人於審判外以言詞或書面所為之供述
    證據而為規範。本件親愛公司所提出之95年10月19日監視錄
    影光碟，乃以科學、機械之方式，對於所拍攝內容所為忠實
    且正確之記錄，上開光碟在性質上亦非供述證據，無刑事訴
    訟法第159 條第1 項規定之適用，應認有證據能力。
三、按證人、鑑定人依法應具結而未具結者，其證言或鑑定意見
    ，不得作為證據，刑事訴訟法第158 條之3 定有明文。因證
    人、鑑定人未依法具結，無法擔保其證言係據實陳述或鑑定
    意見為公正誠實，若違反而未具結者，其證言或鑑定意見，
    不應使其具有證據能力。本件檢察官未令證人即告訴人公司
    負責人顏志耀、證人即告訴人公司代理人乙○○、證人即親
    愛公司營業會計甲○○於陳述前具結而為陳述，且查無依法
    不得令其具結之情形，是證人顏志耀、乙○○、甲○○於95
    年12月13日偵查訊問時之證言，即均無證據能力。
四、按除顯有不可信之情況外，從事業務之人於業務上或通常業
    務過程所須製作之紀錄文書、證明文書，得為證據，刑事訴
    訟法第159 條之4 第2 款定有明文。而該法所稱從事業務之
    人於業務上或通常業務過程所須製作之紀錄文書、證明文書
    ，因係於通常業務過程不間斷、有規律而準確之記載，且大
    部分紀錄係完成於業務終了前後，無預見日後可能會被提供
    作為證據之偽造動機，其虛偽之可能性小，除非該等紀錄文
    書或證明文書有顯然不可信之情況，否則有承認其為證據之
    必要。本件告訴人公司所提出之上開361119元之收款日報表
    2 張係告訴人公司依其業務上通常所製作之收款證明單所製
    作，已據證人即親愛公司營業會計丁○○證述在卷（見本院
    96年度易字第630 號卷第143 頁至第145 頁），況被告確有
    收取前開361119元款項，亦據被告自承甚明（見本院96年度
    易字第630 號卷第99頁），應無其他顯不可信之情況，依前
    揭說明，自具有證據能力，辯護人於96年11月21日準備程序
    中辯稱此收款日報表無證據能力云云，尚無可採。
貳、實體方面：
一、訊之被告丙○○對其原係親愛公司營業會計，負責收取、紀
    錄客戶貨款，並有於前揭時地收取各該貨款等情固坦承不諱
    ，惟矢口否認有何業務侵占犯行，辯稱：伊有將上開509900
    元連同交給公司財務室，財務室也有簽收，另361119元不能
    因為移交清冊上沒有寫，而告訴人在伊離職後找不到該筆款
    項，就因此算是伊所侵占云云。經查：
  (一)被告原係親愛公司之營業會計，負責收取、紀錄客戶貨款業
    務，並有於95年10月14日、同年月15日因業務上收取而持有
    親愛公司貨款共509900元，又於95年11月4 日、同年月8 日
    因業務上收取而持有親愛公司貨款361119元等情，為被告所
    不爭執（見本院96年度易字第630 號卷第21頁至第22頁、第
    98頁至第99頁），核與證人即親愛公司代理人乙○○證述情
    節相符（見本院96年度易字第630 號卷第150 頁至第155 頁
    ），且有臺北市政府營利事業登記證、付款簽收簿、客戶收
    款日報表、收款證明單等件影本附卷可稽，應堪信為真實。
  (二)被告在業務上向客戶收取貨款後，須填載報表併同所收取貨
    款交予親愛公司財務室簽收一節，業據被告於本院審理時陳
    明在卷（見本院96年度易字第630 號卷第22頁），並經證人
    即原親愛公司財務室會計甲○○、證人即親愛公司財務室出
    納己○○分別於本院審理時證述甚明（見本院96年度易字第
    630 號卷第128 頁至第129 頁、第136 頁至第137 頁）。而
    親愛公司於95年10月19日有收取309730元及509900元，固有
    親愛公司所提出之付款簽收簿1 件在卷可憑，惟該「309730
    」與「509900」係以不同顏色之筆所書寫，並載於同一欄中
    ，亦有前開付款簽收簿足參，並經本院於96年7 月18日準備
    程序中勘驗甚明（見本院96年度易字第630 號卷第71頁），
    被告雖辯稱伊上開報表中309730是以己○○桌上的筆所書寫
    ，因要讓位給己○○回到座位上，所以等讓位後才換筆接著
    寫509900，以致於二者筆色不同云云，然依證人己○○於本
    院審理時所述：「（問：被告會跟你換很多支筆嗎？）我的
    桌上只有三支筆，紅、藍跟鉛筆」、「（問：所以你桌上一
    種顏色的筆只有一支？）對」、「（問：你在偵訊中稱不記
    得被告曾經因為你要過而讓過的情形，而且正常情形不需要
    讓過，因為你過得去，不會趕被告等語，是否實在？）實在
    」、「（問：你記得那一天被告有特別讓位，而且因此換筆
    的情形？）當天的情形我不記得，但是通常我不會請被告讓
    位讓我過」、「（問：當天有無可能你沒有主動請被告讓位
    ，但被告自己讓你過的情形？）我認為不可能，因為被告當
    時抱著那麼多錢，不會主動讓我過」等語（見本院96年度易
    字第630 號卷第138 頁、第140 頁），被告此部分所辯已非
    無疑。另(1)依證人甲○○於本院審理時所述：「（問：你於
    偵查中稱你如果收到兩筆錢，就會蓋兩個章，但是簽收簿上
    只有一個章，對不對？）對」、「（問：如果以前你收支票
    的時候，你收到兩筆支票是否要蓋兩個章？）對。只要欄位
    不一樣就要蓋兩個章」、「（問：提示上開簽收簿，95年10
    月14日這筆是幾個欄位？）一個欄位，因為一個報表一個欄
    位」、「（問：這個欄位你要蓋幾個章？）因為我只收到一
    筆309730元，我當然是蓋一個章」、「（問：你剛剛說付款
    簽收簿所寫的509900元是被告所補寫的，你有親眼看見嗎？
    ）因為我當時收到309730元時，並沒有收到509900元，而且
    蓋章當時也沒有看到這個數字，所以我是說我懷疑是被告後
    來補寫上去的」（見本院卷第129 頁至第132 頁）；及(2)證
    人己○○於本院審理時證稱：「（問：甲○○之前在警詢中
    稱簽收簿上如果收到兩筆的話，會蓋兩個章，如果你收到兩
    筆，你會蓋幾個章？）兩個。我的作法跟甲○○一樣」等語
    （見本院96年度易字第630 號卷第138 頁），其二人經本院
    隔離訊問後，所述仍互核相符，應屬非虛，再參以前開收款
    簽收簿所載，除上揭95年10月19日之記載外，並無同一欄位
    中記載收受兩筆現金之情形，益徵證人甲○○、己○○所述
    為可採信。故上開收款簽收簿中95年10月19日欄所載「
    10/00 000000」，尚難憑為被告業已將該筆509900元繳回親
    愛公司之憑據。又被告有於95年10月19日前往親愛公司財務
    室繳交貨款一節，業據檢察官於95年12月13日、本院於96年
    7 月18日準備程序中分別勘驗親愛公司當日監視錄影光碟甚
    明，有檢察官前開訊問筆錄及本院前開準備程序筆錄附卷可
    稽（見95年度偵字第27906 號偵查卷第51頁、本院96年度易
    字第630 號卷第69頁至第70頁），惟被告有於前揭時地繳交
    親愛公司309730元貨款一節，已據證人甲○○證述如前，並
    有前開收款簽收簿在卷足考，而從前開監視錄影光碟實難以
    知悉被告該次所繳交之款項有無包括上開509900元及報表，
    自亦難憑該監視光碟即認被告確有前往繳交該509900元，是
    被告辯稱伊已將上開509900元交予財務室甲○○，甲○○也
    有簽收云云，自無足採。
  (三)又被告並未將上開361119元繳交親愛公司，也未移交予接任
    其職務之後手丁○○一節，亦據證人即親愛公司營業會計丁○○、證人即親愛公司會計部門主管戊○○、證人乙○○分
    別於本院審理時證述在卷（見本院96年度易字第630 號卷第
    142 頁至146 頁、第147 頁、第153 頁），並有95年11月10
    日北盤商營會帳款移交明細表1 件附卷可稽，被告既負收款
    、繳款之責，自應將該筆款項交予親愛公司或移交予後手，
    是其於收款後既未將之繳還親愛公司，即難謂無將之侵占入
    己，被告辯稱該361119元係告訴人公司找不到就認定伊侵占
    云云，顯無可採。至關於營業會計繳款異常案過程錄音之錄
    音帶及譯文，係親愛公司為查明上開款項是否為被告所侵占
    而進行之調查，雖經本院勘驗在卷，有該勘驗筆錄1 件附卷
    可稽，惟依本院勘驗結果，被告於該次過程中所述核與其在
    本院審理時所辯相同，本院既已認被告所辯不可採，即無再
    參酌該錄音內容之必要，附此敘明。
  (四)綜上所述，被告前揭所辯，均係事後卸責之詞，要無足信，
    本件事證明確，被告犯行洵堪認定。
二、核被告所為，係犯刑法第336 條第2 項之業務侵占罪。被告
    上開2 次犯行，犯意各別，行為互殊，應予分論併罰。爰審
    酌被告正值青年，竟不思循正當途徑獲致財物，反因一己貪
    念，先後2 次藉職務上之機會，將向告訴人親愛公司客戶所
    收取之費用挪為私用，侵占金額達87萬餘元，造成告訴人損
    害非輕，且迄今尚未與告訴人達成和解，賠償告訴人之損失
    ，犯後復否認犯罪，態度不佳，惟念其並無犯罪前科，有臺
    灣高等法院被告前案紀錄表1 件附卷可稽，素行尚可等一切
    情狀，分別量處如主文所示之刑。又中華民國九十六年罪犯
    減刑條例業經立法院制定，並經總統於96年7 月4 日公布，
    自96年7 月16日起生效，本件被告犯罪時間係在96年4 月24
    日以前，合於上開減刑條例第2 條第1 項第3 款之規定，且
    非同條例第3 條所定不得減刑之罪，是均併依上開減刑條例
    規定減其2 分之1 之刑，並定其應執行之刑。
據上論斷，應依刑事訴訟法第299 條第1 項前段，刑法第336 條
第2 項、第51條第5 款，刑法施行法第1 條之1 ，中華民國九十
六年罪犯減刑條例第2 條第1 項第3 款、第7 條，判決如主文。
本案經檢察官顏世翠到庭執行職務。
中    華    民    國    97    年    2     月    27    日
                  刑事第十三庭    審判長法  官  李麗珠
                                        法  官  許映鈞
                                        法  官  俞秀美
上列正本證明與原本無異。
如不服本判決，應於送達後十日內敘明上訴理由，向本院提出上
訴狀
                                        書記官  林政良
中    華    民    國    97    年    2     月    27    日
附錄本案論罪科刑法條全文：
刑法第335條
意圖為自己或第三人不法之所有，而侵占自己持有他人之物者，
處5 年以下有期徒刑、拘役或科或併科1 千元以下罰金。
前項之未遂犯罰之。
刑法第336條第2項
對於業務上所持有之物，犯前條第1 項之罪者，處6 月以上5 年
以下有期徒刑，得併科3 千元以下罰金。


司法院資訊處製作；財團法人民間司法改革基金會備份。
